臺灣高等法院臺中分院刑事判決　　　　　　　　　　九十一年度上訴字第三三九號
　　上　訴　人
　　即　被　告　乙○○
　　指定辯護人　本院公設辯護人　甲○○
右列被告因違反槍砲彈藥刀械管制條例案件，不服臺灣苗栗地方法院中華民國九十一
年一月二十二日第一審判決（案號：九十年度重訴字第三號，起訴案號：臺灣苗栗地
方法院檢察署九十年度偵字第二一八八號），提起上訴，本院判決如左：
    主      文
上訴駁回。
　　事      實
一、乙○○基於製造具有殺傷力爆裂物之犯意，於民國（下同）九十年四月中旬某日
    ，在其苗栗縣公館鄉鶴山村鶴山二五四號住處，未經許可，利用鞭炮內之火藥、
    螺絲釘、鬧鐘、電池、小燈泡、方型玻璃瓶、紙捲等材料，以外套直徑五公分、
    高七公分圓筒紙管之玻璃瓶為容器，內裝螺絲釘二十五支、黑色火藥及燈泡鎢絲
    ，以黑色塑膠帶封口，並接出兩條電線，連接鬧鐘定時器、二號電池及電池座，
    組成定時爆炸裝置，可利用定時方式引爆，製成具有破壞性與殺傷力之土製爆裂
    物一枚。再於同年四月二十九日下午一、二時許，將該枚爆裂物置於苗栗縣公館
    鄉五谷村二三六號大樓之一樓出入口處後，即被該大樓住戶Ａ１（姓名詳卷）發
    現報警，由中區防爆小組前來處理並予以拆解。嗣警方依Ａ１指證，持檢察官核
    發之搜索票，循線於九十年五月一日下午一時三十分許，在乙○○上開住處將其
    逮捕，並在其房間內扣得乙○○所有如附表一編號一至六及附表二編號一至二十
    九所示之物。
二、案經苗栗縣警察局苗栗分局報請臺灣苗栗地方法院檢察署檢察官偵查起訴。
    理      由
一、訊據上訴人即被告乙○○（以下簡稱被告）矢口否認有右揭犯行，於原審辯論及
    本院審理時始辯稱：該爆裂物非伊製造，是伊於苗栗市○○街遊樂場附近撿到的
    ，警訊筆錄是被警方誤導，想交保隨便說說而已，況該枚爆裂物設定爆炸時間已
    過，沒有爆炸就沒有殺傷力，而警方亦只送火藥去鑑定，就稱結構完整有殺傷力
    ，是與事實不符云云。經查：
　(一)被告於警訊時已供承：（問：於九十年四月二十九日，在苗栗縣公館鄉五谷村二
    三六號所放置之土製爆裂物是何人所為？）是我所為。我於九十年四月二十九日
    下午一、二點左右，是由我自己拿土製爆裂物到公館鄉五谷村二三六號放置。土
    製爆裂物是我所有，是我於九十年四月中旬，在我房間內（公館鄉鶴山村八鄰二
    五四號）製造的，我是以鞭炮內的火藥、鬧鐘、電池、螺絲釘、方型玻璃瓶、小
    燈泡、紙捲等物組合製作而成的。我製造土製爆裂物純粹是好玩，想說看我製造
    的土製爆裂物會不會爆炸。（問：你為何要將你所製造的土製爆裂物放置在公館
    鄉五谷村二三六號？）因為我於九十年四月中旬，在苗栗市天龍電玩店打電玩時
    ，認識店內綽號『小咪』的開分小姐，因為當天天龍電玩店外之壓克力板被人用
    彈珠打到，她就問我說是不是我，我就說不是我，綽號叫『小咪』的小姐就說對
    嘛我就知道不是你，要玩就玩大一點，我就開玩笑的說改天再送妳一顆炸彈。到
    了四月二十九日下午一、二點的時候，我就想起那天所講的話，我就把我製造好
    的土製爆裂物拿到綽號『小咪』女子住處（公館鄉五谷村二三六號）的樓下放置
    ，我只是想要嚇一嚇那一位小姐，並沒有其他的用意。（問：你為何會製造爆裂
    物？）我是聽人家講如何製造後，自己再製造看看會不會爆炸。警察今天在我房
    間內查獲的東西有起子十一支、剪刀七支、小型砂輪機乙組、小型馬達八十顆、
    尖嘴鉗五支、鉗子二支、鐵鉗一支、電線鉗一支、小型噴燈一支、鐵夾二支、游
    標尺一支、鐵鎚一支、放大鏡一個、乾電池十六個、蓄電池一個、三用電表一組
    、六角扳手九支、螺絲攻四個、烙鐵一組、氣動螺絲起子一組、扳手三支、銼刀
    十支、開鎖鉤七支、警報器一個、燈泡二個、螺絲釘一批、小電池二十六個、銅
    線乙捲、瑞士刀一支、彈簧十二個、美工刀一支、鋸片一支、空氣閥一支、工具
    箱一個、牛油一盒等物，這些東西是我個人的，平常有需要用到的時候才拿來用
    。我只有用一支剪刀、烙鐵、火藥、螺絲釘等物品就製造出土製爆裂物。我只有
    做過一次土製爆裂物，沒有引爆過云云（見偵查卷第四頁背面、第五頁）；復於
    偵查時供承：（問：警方在公館鄉五谷村二三六號查獲之爆裂物是否為你所製造
    ？）是的。（問：何時何地製造該枚爆裂物？）我是於今年四月中旬某日，在家
    中製造，用鞭炮的火藥、螺絲釘、鬧鐘、電池電燈泡、玻璃瓶等物製造，我將火
    藥燈泡、螺絲釘裝到玻璃瓶內，再將玻璃杯及螺絲釘塞入紙捲。（問：你為何要
    製造這個爆裂物）我只是好奇好玩，做做看而已，看會不會爆炸。（問：製造上
    列爆裂物方法從何得知？）是我在很久以前聽一個不認識的人說的。（問：為何
    將爆裂物放在警方查扣地？）因為我在今年四月間，在苗栗市天龍電玩店認識一
    位叫小咪的小姐，她問我電玩外面之壓克力板是否為我用彈珠打的，我說不是，
    小咪就說對呀！要玩就玩大一點的，我當時就開玩笑的對她說，改天送一顆炸彈
    給她。所以我製造扣案之爆裂物放在她家樓梯間，想嚇她云云（見偵查卷第一六
    頁背面、第一七頁），至為明確；又於原審初次訊問時供承：（問：被警查獲之
    爆裂物何來？）我自己製造，是由電視上得來資訊於四月中在家裡製造。（問：
    為何要製造該爆裂物？）只是要試試看會不會爆。（問：為何將爆裂物放置在公
    館鄉五谷村二三六號大樓之一樓出入口？）我是開玩笑的。（問：扣案工具何人
    所有？）我的。（問：扣案工具中有哪些作為爆裂物之用？）螺絲釘、乾電池、
    小型電池、電燈泡、剪刀、烙鐵，其餘扣案物品均非作案所用或預備所用云云（
    見原審卷第七頁九十年六月八日訊問筆錄），互核前後供述一致。且證人即警員
    林信翰於原審審理時證稱：是依被告自己陳述制作筆錄云云（見原審卷第四六頁
    ），而被告於原審審理時亦自承警訊筆錄出於任意性，是我自願這樣說的云云（
    見原審卷第五○頁），足見被告於警訊供述非受警方誤導，又參以一般人在路上
    如見爆裂物，避之猶恐不及，被告竟不畏懼危險加以撿拾，與常情有違，故被告
    於原審審理期日及本院審理時始翻異前供，改稱爆裂物是伊撿到的，警訊筆錄是
    被警方誤導，想交保隨便說說云云，無非避重就輕之詞，自難採信。
　(二)秘密證人Ａ１於警訊時證述：（問：你於本日何時？何地？發現何物？）於本日
    （四月二十九日）下午一點多，在公館鄉五谷村二三六號前，當時我在停車準備
    要進去二三六號大樓時，發現一名男子神色慌張從樓梯口走出來，然後開一部三
    陽喜美深藍色汽車快速離去，我見該男子離開後，我即開鐵門進入，便在樓梯口
    右邊消防栓上發現一顆疑似爆裂物（外殼有一個小鬧鐘及一根圓型的東西用膠布
    包著），我即上樓告訴我哥哥說樓下有一顆疑似爆裂物。（問：經警提供口卡片
    影本給你指認，是否為該神色慌張之男子？）經我指認確為於本日十三時，我所
    見到之該男子無誤。（問：你與口卡片上之男子是否有仇恨或財物糾紛）與口卡
    片上的男子（乙○○）沒有仇恨及糾紛云云（見偵查卷第二六頁背面）；證人即
    製作警訊筆錄警員林信翰於原審審理時證述：（問：如何查獲本案？）因為在九
    十年四月二十九日，在公館鄉五谷村二三六號查獲一枚爆裂物，經我們訪查結果
    ，住在該棟大樓的一位秘密證人及另一位女生，恰好是被告認識，當天他們二位
    ，有看到被告出入公館鄉五谷村二三六號的地方。還有經過其他查訪，據我們了
    解，被告有在九十年四月三十日，親自打電話給鶴岡所林仁宗警員。是被告自己
    陳述，係自己製造。發現爆裂物時，我們立即通知臺中刑事組，他們到場之後，
    有拿一根像竹竿特製的工具，將爆裂物打落，當時有冒煙，爆裂物有散開，因為
    當時我們沒有穿防爆衣，沒有靠很近，看到情形就是這樣，事後由我們將爆裂物
    的散落物蒐集送化驗。（提示偵查卷所附照片，該處是大樓何處？）第一張是大
    樓的電梯口附近，第二張是大樓入口處，爆裂物是放在第二張處，第二張照片所
    示消防栓上面，第三張是爆裂物散落後，由我們蒐集送化驗。（問：偵查卷所附
    照片，拍攝於何時？）案發當天四月二十九日，可能是相機問題顯示四月二十八
    日云云（見原審卷第四五至四八頁），至為具體而明確；證人即警員羅財順於原
    審審理時證述：（問：九十年四月二十九日有無接到被告電話？）沒有接到，是
    四月三十日晚上七、八點時，接到我舅媽電話告訴我說被告在哭，她涉嫌一件放
    炸彈的案子，請我跟他聯絡，我才用家裡的電話˙˙˙打給被告。先用電話詢問
    鶴岡派出所警員林園宗問是否有這件案子，他說有，他在處理，我就告訴他可能
    是我表弟乙○○做的，警員請我把他帶出來。後來我有跟乙○○聯絡，乙○○說
    他不是故意，他確實有在那裡放炸彈，炸彈沒有威力。我舅媽打電話給我，只是
    請我跟乙○○聯絡，沒有請我去替他自首的意思。（問：何時打電話給你？）九
    十年四月三十日晚上云云（見原審卷第一三四、一三五頁），亦至為明確。從上
    述三位證人之證詞以觀，不僅被告甫放置爆裂物不久即被人發現，警方並於案發
    當日根據線索鎖定係被告所為，參以被告使用之和信電訊行動電話（手機號碼0
    000000000號），與證人羅財順使用之中華電信行動電話（手機號碼0
    000000000號），於九十年四月二十九日之通聯紀錄，並無二人之通話
    與受話紀錄，此有中華電信股份有限公司長途及行動通信分公司提供之通聯紀錄
    乙紙，及和信電訊股份有限公司九十年十月二十五日函附之通聯紀錄乙紙在卷足
    稽（見原審卷第一一五、一一八頁），故被告之原審選任辯護人雖為被告辯稱：
    案發當日即九十年四月二十九日，被告曾以電話向苗栗縣警察局刑警隊副隊長羅
    財順自首云云乙節，即非實在。
  (三)被告未經許可製造之爆裂物一枚（內含鬧鐘定時器、二號電池、電池座一組、厚
    紙管玻璃瓶、黑色火藥、螺絲釘二十五支、鎢絲燈泡一個），經送內政部警政署
    刑事警察局鑑定結果，爆炸（裂）物型式屬詭雷裝置定時，而該枚爆裂物以外套
    直徑五公分、高七公分圓筒紙管之玻璃瓶為容器，內裝螺絲釘二十五支、黑色火
    藥及燈泡鎢絲，以黑色塑膠帶封口，並接出兩條電線，連接鬧鐘定時器、二號電
    池及電池座，組成定時爆炸裝置，可利用定時方式引爆，結構完整，認具破壞性
    與殺傷力，有該局九十年五月九日刑偵五字第六三三七一號爆炸（裂）物鑑驗處
    理通知書一紙在卷足參（見原審卷第五二頁）。又該枚爆裂物之火藥經依燃燒試
    驗、呈色試驗、掃描式電子顯微鏡X-射線能譜分析（SEM／EDX）之鑑驗方法鑑驗
    結果，檢出鋁粉（Al）、氯酸鉀（KClO3 ）等成分，認含煙火類火藥，此亦有該
    局九十年六月二十八日刑鑑字第六三二二五號鑑驗通知書乙紙在卷足憑（見原審
    卷第五三頁）。參以內政部警政署刑事警察局函稱：「˙˙˙該枚定時爆裂物係
    由本局偵五隊臺中組防爆人員於九十年四月二十九日十七時十分，以遙控方式安
    全拆解，排除危險，故未發生爆炸。因該枚定時爆裂物具有極大危險性，不能靠
    近檢視，故未能查知預定引爆時間，˙˙˙˙。」有該局九十年九月六日刑偵五
    字第一八三○一三號函乙紙在卷足參（見原審卷第八三頁），該枚爆裂物既被防
    爆小組人員拆解，當喪失爆炸能力，自不能以其未自動引爆，即推翻其具有破壞
    性及殺傷力之認定，故被告於原審及本院審理時一再辯稱：該枚爆裂物已過引爆
    時間未爆炸，警方只送火藥鑑定，即推測有殺傷力與破壞力云云，自非可採。此
    外，復有被告置放爆裂物之現場照片三幀在卷足稽（見偵查卷第二七、二八頁）
    、如附表一編號一至六、附表二編號一至二十九所示之物（見偵查卷第二二、二
    三頁）扣案，及上開物品照片二禎（見偵查卷第十頁）足資佐證。
  (四)綜上，被告前開辯解，顯為避就及卸責之詞，委無足採。本件事證已臻明確，被
    告犯行洵堪認定。
二、核被告之所為，係犯槍砲彈藥刀械管制條例第七條第一項未經許可製造爆裂物罪
    。被告製造爆裂物後持有之低度行為，應為製造之高度行為所吸收，不另論罪。
三、原審適用槍砲彈藥刀械管制條例第七條第一項，刑法第十一條前段、第四十二條
    第二項、第三十八條第一項第二款，罰金罰鍰提高標準條例第二條，審酌被告將
    爆裂物放置在人車頻繁之大樓一樓出入口，已對他人之生命、身體、財產安全造
    成威脅，嚴重破壞社會治安，惡性非輕，及犯後翻異前供，猶飾詞圖辯等一切情
    狀，量處有期徒刑七年六月，併科罰金新臺幣十萬元，罰金部分並諭知易服勞役
    之折算標準。併說明扣案如附表一編號一至六所示之物，均係被告所有，供其製
    造爆裂物所用之工具，已據被告於原審審理時供述甚明，依法宣告沒收。另附表
    二編號一至二十九所示之物品，被告則否認供其製造爆裂物所用或預備之物，按
    被告既坦承附表一編號一至六所示之物，係供其犯罪之工具，自無隱瞞其餘部分
    之必要，故附表二編號一至二十九所示之扣案物品，原審不為沒收之諭知。又被
    告未經許可製造之爆裂物一枚，經防爆小組人員拆解，並將組合之材料送請檢驗
    ，因喪失破壞力及殺傷力，已非違禁物，原審亦不予宣告沒收。經核認事用法，
    均無不當，量刑亦稱妥適。被告上訴意旨，仍執前詞，否認犯罪，指摘原判決不
    當，為無理由，應予駁回。
四、據上論斷，應依刑事訴訟法第三百六十八條，判決如主文。
本案經檢察官丙○○到庭執行職務。
中      華      民      國　    九十一     年     四      月    十七　　日
                                臺灣高等法院臺中分院刑事第一庭
                                      審判長法　官　陳　紀　綱
                                      　　　法  官  方  艤  駐
                                      　　　法　官　陳　登　源
右正本證明與原本無異。
如不服本判決應於收受送達後十日內向本院提出上訴書狀，其未敘述上訴之理由者並
得於提起上訴後十日內向本院補提理由書（均須按他造當事人之人數附繕本）。
　　　　　　　　　　　　　　　　　　　　　　書記官　林　桂　鳳
中      華      民      國　    九十一     年     四      月    十八　　日
附錄論罪科刑主要法條：
槍砲彈藥刀械管制條例第七條第一項：
未經許可，製造、販賣或運輸火砲、肩射武器、機關槍、衝鋒槍、卡柄槍、自動步槍
、普通步槍、馬槍、手槍或各類砲彈、炸彈、爆裂物者，處死刑、無期徒刑或七年以
上有期徒刑；處徒刑者，併科新臺幣三千萬元以下罰金。
　　　　　　　　　　　　　　　　　　　　　　　　　　　　　　　　　　　　Ｒ
附表一：
┌───┬─────┬──────┐
│編號  │物品種類  │  數  量    │
├───┼─────┼──────┤
│  一  │剪刀      │  七支      │
├───┼─────┼──────┤
│  二  │乾電池    │  十六個    │
├───┼─────┼──────┤
│  三  │烙鐵      │  一組      │
├───┼─────┼──────┤
│  四  │電燈泡    │  二個      │
├───┼─────┼──────┤
│  五  │螺絲釘    │  一批      │
├───┼─────┼──────┤
│  六  │小型電池  │  二十六個  │
└───┴─────┴──────┘
 附表二：
┌───┬──────┬─────┐
│編號  │物品種類    │  數  量  │
├───┼──────┼─────┤
│  一  │起子        │  十一支  │
├───┼──────┼─────┤
│  二  │小型砂輪機  │  乙組    │
├───┼──────┼─────┤
│  三  │小型馬達    │  八十顆  │
├───┼──────┼─────┤
│  四  │尖嘴鉗      │  五支    │
├───┼──────┼─────┤
│  五  │鉗子        │  二支    │
├───┼──────┼─────┤
│  六  │鐵鉗        │  一支    │
├───┼──────┼─────┤
│  七  │電線鉗      │  一支    │
├───┼──────┼─────┤
│  八  │小型噴燈    │  一支    │
├───┼──────┼─────┤
│  九  │鐵夾        │  二支    │
├───┼──────┼─────┤
│  十  │游標尺      │  一支    │
├───┼──────┼─────┤
│十一  │鐵鎚        │  一支    │
├───┼──────┼─────┤
│十二  │放大鏡      │  一個    │
├───┼──────┼─────┤
│十三  │蓄電池      │  一個    │
├───┼──────┼─────┤
│十四  │三用電表    │  一組    │
├───┼──────┼─────┤
│十五  │六角扳手    │  九支    │
├───┼──────┼─────┤
│十六  │螺絲攻      │  四個    │
├───┼──────┼─────┤
│十七  │氣動螺絲起子│  一組    │
├───┼──────┼─────┤
│十八  │扳手        │  三支    │
├───┼──────┼─────┤
│十九  │銼刀        │  十支    │
├───┼──────┼─────┤
│二十  │開鎖鉤      │  七支    │
├───┼──────┼─────┤
│二一  │警報器      │  一個    │
├───┼──────┼─────┤
│二二  │銅線        │  乙捲    │
├───┼──────┼─────┤
│二三  │瑞士刀      │  一支    │
├───┼──────┼─────┤
│二四  │彈簧        │  十二個  │
├───┼──────┼─────┤
│二五  │美工刀      │  一支    │
├───┼──────┼─────┤
│二六  │鋸片        │  一支    │
├───┼──────┼─────┤
│二七  │空氣閥      │  一支    │
├───┼──────┼─────┤
│二八  │工具箱      │  一個    │
├───┼──────┼─────┤
│二九  │牛油        │  一盒    │
└───┴──────┴─────┘
                                Ｒ
